臺灣屏東地方法院民事判決
111年度潮簡字第285號
原      告  國泰世紀產物保險股份有限公司

法定代理人  陳萬祥
訴訟代理人  鄭安雄  
            鄭世彬  
被      告  王琪芃  


上列當事人間請求侵權行為損害賠償事件，本院於民國111年5月
25日言詞辯論終結，判決如下：
    主  文
被告應給付原告新臺幣伍萬捌仟捌佰參拾玖元，及自民國111年1
月11日起至清償日止，按年息5％計算之利息。
原告其餘之訴駁回。
訴訟費用由被告負擔十分之四，餘由原告負擔。
本判決第一項原告勝訴部分得假執行。但被告如以新臺幣伍萬捌
仟捌佰參拾玖元為原告預供擔保，得免為假執行。
    事實及理由
一、本件被告經合法通知，未於言詞辯論期日到場，核無民事訴
    訟法第386條各款所列情形，爰依原告聲請，由其一造辯論
    而為判決。
二、原告主張：
  ㈠被告於民國109年3月26日8時30分許，駕駛車牌號碼000-0000
    號自用小貨車，行經屏東縣牡丹鄉199甲線道2.5公里處，因
    疏未保持安全間隔，與對向由訴外人朱美燕駕駛之車牌號碼
    000-0000號自用小客車（下稱系爭車輛）發生擦撞（被告之
    自小貨車左前車頭撞擊系爭車輛之左前車頭），造成系爭車
    輛受損（下稱系爭事故）。
  ㈡而系爭車輛係由原告所承保（車主為訴外人屏東縣牡丹鄉牡
    丹國民小學），原告業已依保險契約賠付修復系爭車輛之工
    資新臺幣（下同）75,235元、零件費用92,601元，合計167,
    836元，又系爭事故係因被告之過失駕駛行為所致，原告得
    依據保險法第53條之規定，代位行使車主對被告之損害賠償
    請求權。綜上，原告爰依據民法第184條第1項前段、第191
    條之2前段、保險法第53條等規定提起本訴，並聲明：被告
    應給付原告167,836元，及自起訴狀繕本送達之翌日起至清
    償日止，按年息5％計算之利息。
三、被告經合法通知，未於言詞辯論期日到庭，亦未提出書狀為
    任何聲明或陳述。
四、本院之判斷：
  ㈠按「因故意或過失，不法侵害他人之權利者，負損害賠償責
    任；汽車、機車或其他非依軌道行駛之動力車輛，在使用中
    加損害於他人者，駕駛人應賠償因此所生之損害。但於防止
    損害之發生，已盡相當之注意者，不在此限」，民法第184
    條第1項前段、第191條之2分別定有明文。次按「被保險人
    因保險人應負保險責任之損失發生，而對於第三人有損失賠
    償請求權者，保險人得於給付賠償金額後，代位行使被保險
    人對於第三人之請求權；但其所請求之數額，以不逾賠償金
    額為限。」，保險法第53條第1項亦定有明文。再按「汽車
    行駛時，駕駛人應注意車前狀況及兩車併行之間隔，並隨時
    採取必要之安全措施，不得在道路上蛇行，或以其他危險方
    式駕車。」、「汽車交會時，應依下列規定：一、在未劃有
    分向標線之道路，或鐵路平交道，或不良之道路交會時，應
    減速慢行。五、會車相互之間隔不得少於半公尺。」，道路
    交通安全規則第94條第3項、第100條第1款、第5款定有明文
    。
  ㈡本件原告主張被告有於上揭時、地，因過失行為致發生系爭
    事故，系爭車輛因而受損等情，有原告提出之國泰產險任意
    車險賠案簽約內容表、道路交通事故當事人登記聯單、行車
    執照、道路交通事故現場圖、順益汽車股份有限公司專用估
    價單、電子發票證明聯、系爭車輛照片等書證，及本院函查
    之屏東縣政府警察局恆春分局110年12月23日恆警交字第110
    32173100號函文暨所附系爭事故之道路交通事故現場圖、A3
    類道路交通事故調查報告表、道路交通事故談話紀錄表、A3
    類道路交通事故調查紀錄表、當事人酒精測定紀錄表、系爭
    車輛之行車執照、車輛詳細資料報表、案發現場照片等資料
    在卷可參，且經本院核閱無誤，應堪認屬實。查被告應於駕
    駛時注意車前狀況，並於會車時保持半公尺以上適當之間隔
    距離及減速慢行，被告卻疏未注意，於會車時不慎擦撞由對
    向而來之系爭車輛，致系爭車輛受損，則被告應負過失責任
    甚明，是本院綜合參酌上揭事證，認為原告主張系爭事故係
    因被告之過失駕駛行為所致，且系爭車輛因而受損等情，應
    可採信。綜上，被告對於系爭事故之發生，應負過失責任，
    且系爭車輛受損與被告之過失行為間，亦具有相當因果關係
    ，則原告依據民法第184條第1項前段等規定，主張被告對系
    爭車輛應負損害賠償責任，自屬有據。　　　　
  ㈢另原告主張系爭車輛為其承保，其已依保險契約賠付修復系
    爭車輛之工資75,235元、零件費用92,601元，合計167,836
    元等情，亦據原告提出上揭估價單等資料為證，固堪認屬實
    。惟查，修復費用之賠償以必要者為限，則修理材料以新品
    換舊品，自應予以折舊（最高法院77年度第9次民事庭會議
    決議㈠意旨參照）。本件系爭車輛依卷附行車執照所載（見
    本院卷第7頁），係西元2017年1月出廠，於系爭事故發生時
    已使用3年3月，依據行政院頒佈之「固定資產耐用年數表」
    、「固定資產折舊率表」所示，汽車之耐用年數為5年，則
    就其中零件費用92,601元部分自應予計算折舊，本院爰依平
    均法計算其折舊（即以固定資產成本減除殘價後之餘額，按
    固定資產耐用年數表規定之耐用年數平均分攤，計算折舊額
    ），每年折舊率為5分之1，並參酌營利事業所得稅查核準則
    第95條第6項規定：「固定資產提列折舊採用平均法、定率
    遞減法或年數合計法者，以1年為計算單位；其使用期間未
    滿1年者，按實際使用之月數相當於全年之比例計算之；不
    滿1月者，以月計。」，從而，上揭零件費用扣除折舊後應
    為42,442元（計算方式如附件所示）。綜上，原告得代位請
    求賠償系爭車輛之修復費用合計為117,677元（即工資75,23
    5元+零件費用42,442＝117,677元），逾此金額之請求，不應
    准許。
　㈣次按損害之發生或擴大，被害人與有過失者，法院得減輕賠
    償金額，或免除之。前二項之規定，於被害人之代理人或使
    用人與有過失者，準用之，民法第217條第1項、第2項定有
    明文。本件被告之肇事原因，固係未注意車前狀況且於會車
    時未保持適當之間隔距離及減速慢行，惟系爭車輛之駕駛朱
    美燕，亦同係疏未注意車前狀況且於會車時未保持適當之間
    隔距離，致發生系爭事故，自屬與有過失，原告對此亦表示
    不予爭執。本院爰審酌車禍發生之過程，雙方之過失情節程
    度、案發當時路況等情狀，認為朱美燕應負五成之與有過失
    比例，應屬適當，且原告亦同意承擔朱美燕之與有過失（本
    院卷第63頁）。而原告得請求之損害賠償金額為117,677元
    ，已如上述，則原告得請求之上揭修復費用，於扣除系爭車
    輛之與有過失後，應為58,839元（計算式：117,67750％＝58
    ,839，元以下四捨五入）。
五、綜上所述，原告依據民法第184條第1項前段、第191條之2前
    段、保險法第53條等規定，聲明請求被告應給付原告58,839
    元，及自起訴狀繕本送達之翌日（即111年1月11日）起至清
    償日止，按年息5％計算之利息，為有理由，應予准許，逾此
    範圍金額之請求，則無理由，應予駁回。
六、本件原告勝訴部分，係依據民事訴訟法第427條適用簡易訴
    訟程序所為被告敗訴之判決，依同法第389條第1項第3款規
    定，應依職權宣告假執行，本院並依同法第392條第2項規定
    ，依職權宣告被告如預供擔保，得免為假執行。
七、據上論結，本件原告之訴為一部有理由、一部無理由，依民
    事訴訟法第436條第2項、第385條第1項前段、第79條、第38
    9條第1項第3款、第392條第2項，判決如主文。
中    華    民    國   111    年    5     月    31    日
                   潮州簡易庭法官   呂憲雄
正本係照原本作成。
如對判決上訴，須於判決送達後二十日內向本院提出上訴狀，其
未表明上訴理由者，應於提出上訴後二十日內向本院補提理由書
狀（均須按他造當事人之人數附繕本）。如委任律師提起上訴者
，應一併繳納上訴審裁判費。
中　　華　　民　　國　　111 　年　　5 　　月　  31    日
             書記官　 林鴻仁
　　　　　　　　　
　　　　　　　　　
　　　　　　　　　
　　　　　　　　　
　　　　　　　　　
　　　　　　　　　
　
附件：
計算方式：1.殘價＝取得成本÷(耐用年數＋1)即92,601÷(5+1)＝15,
434（小數點以下四捨五入）。2.折舊額＝(取得成本－殘價)×1/（
耐用年數）×（使用年數）即(92,601－15,434)×1/5×（3+3/12）＝
50,159（小數點以下四捨五入）。3.扣除折舊後價值＝（新品取
得成本－折舊額）即92,601－50,159＝42,442。